【裁判字號】    88,上更(一),63
【裁判日期】    890509
【裁判案由】    確認合夥關係存在
【裁判全文】
臺灣高等法院臺中分院民事判決  八十八年度上更(一)字第六十三號
      上  訴  人  甲○○○
      訴訟代理人  李茂松律師
      被上訴人    乙○○○    .
右當事人間確認合夥關係存在事件，上訴人對於中華民國八十六年八月十五日臺灣臺
中地方法院八十六年訴字第一四二二號第一審判決提起上訴，經最高法院第一次發回
更審，本院判決如左：
      主      文
原判決關於駁回上訴人後開第二項之訴部分，暨訴訟費用之裁判均廢棄。
右廢棄部分，確認上訴人與被上訴人、及王曼青（業經最高法院判決確定）間，就被
上訴人及王曼青二人承領之台中縣所有坐落台中縣太平市○○段第四四四地號、及頭
汴坑段第二四一○地號、同段第二四一二地號土地之合夥關係存在，上訴人之權利範
圍為十二分之一；及確認上訴人與被上訴人間，就被上訴人承領之台中縣所有坐落台
中縣太平市○○段第四四三地號土地之合夥關係存在，上訴人之權利範圍為十二分之
一。
上訴人其餘之上訴駁回。
第一、二審及發回前第三審之訴訟費用，由被上訴人負擔拾分之玖，餘由上訴人負擔
。
      事      實
甲、上訴人方面：
一、聲明：求為判決：(一)原判決除已確定部份外廢棄。(二)前開廢棄部份，確認上訴人
    與被上訴人及已判決確定之王曼青間，就被上訴人及王曼青二人承領台中縣所有
    坐落台中縣太平市○○段第四四四地號、及頭汴坑段第二四一○地號、同段第二
    四一二地號等三筆土地之合夥關係、及信託關係均存在，上訴人應有成數為十二
    分之一。(三)確認上訴人與被上訴人間，就被上訴人承領台中縣所有坐落台中縣太
    平市○○段第四四三地號土地之合夥關係、及信託關係均存在，上訴人應有成數
    為十二分之一。(四)訴訟費用由被上訴人負擔。
二、陳述：除引用原判決書之記載外，補稱：
  (一)鈞院命兩造提出並留置於更(一)卷證物袋內之兩件「公有林地讓渡契約書」原本，
    均屬白鐵兵所書寫製作之同一複製（即影印）文件，（據白鐵兵稱：當時同一份
    契約影印了十份），上面所蓋賣方李名珍印文相同，肉眼即可辨認，林珍英印文
    雖不相同，然本件並非李名珍與林珍英間之爭議，而是該契約是否為買方謝庸與
    賣方李名珍、林英珍間所訂立，及買方謝庸有否繳款之事實，因此只須證明賣方
    中之一人印章相同為己足，上訴人所提出之公有林地讓渡契約書（影本附於原審
    卷第四十三至四十五頁），首頁（見原審卷第四十三頁）謝庸名字上方（即記載
    「４、謝庸伍佰坪、參萬零伍佰元」一行文字之上方），已由立讓渡書人甲方之
    林珍英、李名珍蓋章並註明「付清三０，０００元」，契約書末頁（見原審卷第
    四十五頁）立讓渡書人甲方之林珍英、李名珍及乙方之謝庸名下均有林珍英、李
    名珍及謝庸蓋章，足以證明謝庸確實已有付清三萬元價金之事實，上訴人係承受
    謝庸之權利而參與合夥，事證已甚明確。
  (二)上訴人主張謝庸付清價金，及上訴人受讓後為合夥及信託契約當事人之事實，除
    有前開之公有林地讓渡契約書上甲方林珍英、李名珍在謝庸名字上方蓋章簽收之
    註記外（依原審卷第三十六頁被上訴人乙○○○提出之公有林地讓渡契約書，甲
    方林珍英、李名珍亦係在王曼青名字上方註記「本筆款已付清」，其方式與上訴
    人提出者完全相同），尚有被上訴人王曼青所提白鐵兵六十五年四月二十二日給
    王曼青信函（附於鈞院上字第六七三號卷第九十二頁）上面所載：「．．．弟因
    與謝（庸）老師商議結果，他願要地不要錢，所以將弟股讓予彼，請見諒，並請
    在弟讓渡上簽章．．．」等語，及其同日以讓渡人李名珍所寫讓渡書（附於上開
    卷第一０五頁）上載稱：「本人太平鄉○○村○○段二八四－六九、－七０、0
    00－0000筆中面積二．五００公頃中佔一二％約計六五０坪原為與王曼青
    魏大嫂合作購入為共同產業，現因林少堅先生銳意要該股份，故本人願意以原價
    三萬元將三筆中百分之十二股份讓予林少堅先生．．．立讓渡書人李名珍、合股
    代表人王曼青、受讓人甲○○○、見證人宋向華、白鐵兵」等語，並有各人之蓋
    章可證（白鐵兵亦已承認該文件之真正），以上證據均足以否定白鐵兵一切不利
    於上訴人證言之真實性。
  (三)按買賣、合夥或信託，均屬諾成契約，亦非要式行為，只須當事人意思表示一致
    ，契約即為成立。民法第一百五十三條第一項規定：當事人互相表示意思一致者
    ，無論其為明示或默示，契約即為成立；又同法第六百六十七第一項規定：稱合
    夥者，謂二人以上互約出資，以經營共同事業之契約。又訂立合同文據，並非合
    夥契約成立之要件，故合夥人間雖未訂立合同文據，或其合同文據未經合夥人簽
    名畫押，如依其他證憑足以證明其為合夥者，亦應認其合夥契約為有效成立（十
    八年上字第一六七五號判例參照）。以本件情形而論，公有林地讓渡契約書之甲
    方與乙方之間，應屬買賣關係，而非合夥關係，乙方之買受人相互之間，才成立
    合夥關係、或信託關係，上訴人所提公有林地讓渡契約書，與被上訴人乙○○○
    所提公有林地讓渡契約書（影本附於原審卷第三十六至三十八頁），均屬同一式
    之複寫文件，其內容完全相同，僅後者有部份文字，嗣後經被上訴人乙○○○串
    同林珍英、李名珍惡意刪除而已，依該二文件之第一條均記載：「甲方林珍英、
    李名珍（原為鐘阿德）以．．．縣有公地．．．讓渡予下列各位先生，統稱乙方
    ：１、王曼青貳仟坪（乙○○○壹仟坪包括在內），壹拾貳萬元．．．４、謝庸
    伍佰坪、參萬零五百元，．．．第二條記載：乙方全部同意由王曼青先生代表土
    地權利移轉變更名義過戶，．．．第五條記載：土地變更名義過戶后，王曼青為
    代表權利所有人．．．不再另訂新約，，，」等意旨觀之，該契約書一者為甲方
    與乙方之買賣契約性質，另者又兼受讓人乙方等七人間之合夥、及信託契約性質
    ，足見；乙方七名受讓人彼此間之合夥、及信託契約已因意思表示合致而成立，
    嗣後有無付款，應僅屬乙方對甲方是否履行契約上給付價金之義務，及乙方彼此
    之間未支付價金之人，是否事後因不願參加而退出之問題而己。謝庸既已付清價
    金，由甲方之林珍英、李名珍在契約書上蓋章簽收，則謝庸一面已履行其對甲方
    之支付價金義務，一面亦表示其已履行其對乙方其他成員間合夥契約之出資義務
    ，同時亦表示其並未退出合夥，此與乙方其他未支付價金而退出合夥之成員顯然
    不同，參以王曼青在上訴審自認：最初是七個老師，其中包括謝庸，後來退到只
    有我與謝庸名下，而乙○○○是屬於在我名下的一員等語（見上開卷第九十一頁
    筆錄），及其提出白鐵兵交付予其之信函影本（附於同上卷九十二頁），上載：
    弟因與謝（庸）老師商議結果，他願要地不要錢．．．」（按「要地不要錢」意
    即不接受退錢，不願退出合夥，如果謝庸根本尚未付清價金，不會有此用語），
    足以證明上訴人此項主張為實在，。
  (四)證人白鐵兵先後多次書狀及陳述，均顯然偏袒被上訴人乙○○○一方，甚至出現
    極端情緒性言詞如：「最高法院選偽造之信函、作廢之合約書及非賣方所有之印
    文採為發回之理由，實令證人氣結」（引自更（一）卷白鐵兵八十八年十二月八
    日證言狀第五之２點），其偏袒激烈之程度更甚被上訴人乙○○○，可見一斑，
    其証言應無可採。被上訴人取得權利，亦係本於與上訴人同一內容之讓渡契約，
    該契約書上明載謝庸為契約當事人乙方中之一人，謝庸已經交清價金並將其股份
    讓與上訴人，亦有謝庸之證述、王曼青之自認、及出具之證明書（附於開訴卷第
    三十二頁）、及白鐵兵承認真正之信函、及要求合夥代表人王曼青簽章確認之讓
    渡書等可證，被上訴人任意否認上訴人所主張之權利，毫無理由。
三、證據：除引用原審立證方法外，並補提：系爭公有林地讓渡契約書原本一件（上
    載有謝庸付清三萬元等語）為証。
乙、被上訴人方面：
一、聲明：求為判決：(一)上訴駁回。(二)第二審、及發回更審前第三審訴訟費用由上訴
    人負擔。
二、陳述：除引用原判決書之記載外，補稱：
  (一)被上訴人承受太平鄉○○○○段一三二之一八四、三汴段二八四－六九、一七○
    號三筆公有林地之承租管理權，係在六十五年元月二十日在坪林工作站、由賣方
    代表人白鐵兵以林珍英、李名珍（後一人為白鐵兵之妻）名義蓋章簽約出讓，買
    方則由王曼青、及被上訴人二人共同出名承受該三筆面積中之兩千台坪，當時王
    曼青說：尚有謝庸等五人要買、計黃勝彥二千坪、黃坤錦、謝庸、楊萬波、羅越
    明各伍佰坪，但當日未見該五人前來簽約，在約定元月三十一日付款那天，亦未
    見該五人到場，經王曼青帶信說：謝庸等五人不買了。於是由賣方代表以林珍英
    、李名珍、買方乙○○○印章會同將謝庸等五人名字塗銷，賣方代表要王曼青會
    章時、王曼青說未帶章，並說由被上訴人蓋章是一樣的，此於原審及前審中陳述
    甚詳，所謂謝庸等五人都是王曼青的同事、或朋友，只有他認識，被上訴人不認
    識，亦未見過面，故與謝庸等絕無合夥關係，因謝庸等五人不買了，被上訴人與
    王曼青即向賣方代表白鐵兵提出願將五人放棄之四千坪全部承買，並於六十五年
    三月八日前陸續將價款三十六萬六千元交賣方收清，其中包括謝庸放棄之五百坪
    三萬零五百元在內，關於宋向華名下保留之壹千伍百陸拾貳坪（包括李名珍二分
    之一）持分二分之一自願放棄權利，尚餘李名珍持有二分之一未解決，後於三月
    八日由王曼青與賣方代表商量為李名珍保留十二分之一持分（即一百二十分之十
    ，見王曼青承諾書及租賃契約書），遂於六十五年四月二十日將上開林地之承租
    權正式辦理移轉過戶予被上訴人等，即將原承租人鍾阿德、林珍英、李名珍之前
    手，變更為新承租人王曼青及「外二人」，「外二人」即指被上訴人乙○○○與
    李名珍二人，此於契約書背面註記甚明，証據証明其中並無謝庸、或甲○○○在
    內，王曼青所稱：買此三筆公有林地、是他（王曼青）與甲○○○和乙○○○三
    人合夥買的等情，即非真實，六十五年九月間某天、王曼青對被上訴人說：李名
    珍持分以三萬元給我們，妳分一半應出一萬五千元，另外他（指白鐵兵）要介紹
    費權利金、妳應出兩萬元等語，於是被上訴人將三萬五千元交王曼青轉讓交，並
    於六十五年九月二十六日一同到坪林工作站，由承辦人白鐵兵在「公有林地租賃
    契約」上李名珍持分一百二十分之十塗銷，改為王曼青、乙○○○各持分之一百
    分之五十，並由坪林工作站蓋公章，可見李名珍持分之二分之一業已移轉與被上
    訴人，此與謝庸及上訴人甲○○○均毫無關係，謝庸持有五百坪之契約書，收款
    處印章已被賣方代表指為與原印不符非其所有，甲○○○所持以三萬元向李名珍
    承買有持分百分之十二契約書，該約已經作廢，賣方已於六十五年九月二十六日
    將持分轉讓與被上訴人及王曼青。
  (二)最高法院發回理由指原審調查未臻詳適，並非的論，若如謝庸、上訴人及王曼青
    於各審所陳，六十五年元月間謝庸將持分五百坪賣予甲○○○，並收到三萬元，
    何以白鐵兵說「謝庸要地不要錢」，豈非南轅北轍，又李名珍持分於六十五年九
    月二十六日贈予被上訴人及王曼青，已有公契可証，事後王曼青偽刻甲○○○印
    章在讓渡書空白處偽填甲○○○名字，意圖魚目混珠，但此僅為白、謝間債務關
    係，不能証明與上訴人有合夥關係，嗣後六十八年更換租約、及政府七十八年通
    知準備放領、辦理測量、放領承領公地等，前後歷時十三年，謝庸、甲○○○亦
    從未出面向林場、出讓人及被上訴人表示持有合夥持分林地之情事，足証上訴人
    主張各情全屬子虛。
  (三)上訴人所持謝庸轉讓之公有林地讓渡契約書，不論其真偽，只就買賣雙方之簽約
    人，為賣方李名珍、林珍英蓋章，買方謝庸蓋章，在其名下寫上甲○○○名字，
    該契約書上並沒有買方代表王曼青及被上訴人簽名，被上訴人從不認識謝庸、甲
    ○○○二人，也不知有此買賣，彼等事前事後也未向買方告知，亦未向林場工作
    站辦理登記，契約書上沒有被上訴人之參與，足見被上訴人與謝庸、甲○○○之
    間決無合夥關係及信託關係存在之可能。
三、證據：引用原審立證方法。
    理        由
一、本件上訴人起訴人主張：坐落台中縣太平市○○段第一三二之一八四地號（重測
    後改編為同地段二四一０地號、同地段第二四一二地號）土地及同市○○段第二
    八四之七０、二八四之六九地號（重測後改編為四四四、四四三地號）土地，屬
    台中縣政府所有，由台中縣示範林場管理，現已可予放領，其中坐落三段第四
    四三地號土地以被上訴人之名義承領，其餘三筆由被上訴人、與王曼青（業經最
    高法院判決駁回確定）二人承領，因尚未繳足價金，所有權尚未移轉登記，系爭
    土地原由管理單位出租予訴外人鍾阿德，鍾阿德再將承租權讓與訴外人林珍英、
    李名珍二人，民國六十五年間，該二人又將之讓渡予被上訴人及訴外人謝庸、黃
    勝彥、黃坤錦、楊萬波、羅越明及宋向華等人，上訴人係受讓謝庸之權利，並已
    付清三萬元款項，而其餘之人因未繳納款項，已退出合夥，其受讓上開土地之權
    利範圍為十二分之一，雙方當初既約定由被上訴人及王曼青二人名義承租，八十
    一年間放領時自係依原承租人名義放領，上訴人確曾參與合夥投資，就上開土地
    有合夥關係存在，及有信託關係存在，依據雙方間約定，分割後由王曼青負責辦
    理讓渡手續，亦即土地於放領時以被上訴人及王曼青名義取得所有權登記，且得
    為分割時，被上訴人及王曼青應將系爭土地持分十二分之一所有權移轉登記予上
    訴人，爰訴請確認上訴人與被上訴人、及已判決確定之王曼青間，就坐落台中縣
    太平市○○段第四四四地號、頭汴坑段第二四一○地號、及同段第二四一二地號
    土地之合夥關係及信託關係均存在，上訴人權利範圍為十二分之一；及確認上訴
    人與被上訴人間，就坐落台中縣太平市○○段第四四三地號土地之合夥關係及信
    託關係均存在，上訴人權利範圍為十二分之一等語；被上訴人則以：六十五年間
    受讓系爭土地承租權之合夥人中，並無上訴人，上訴人主張受讓自謝庸之持分，
    惟謝庸並未付款，當時已將謝庸權利塗銷，合夥關係自然消滅，上訴人既堅稱受
    讓自謝庸，又已付款三萬元，應屬其等二人間之債權債務關係，實與被上訴人承
    領系爭土地毫無關係等語，資為抗辯。
二、上訴人主張系爭土地屬台中縣政府所有，由台中縣示範林場管理，民國六十五年
    間，原承租人林珍英、李名珍將承租管理權讓渡後，其中坐落三段第四四三地
    號土地，係以被上訴人名義承租，另三筆則由被上訴人、與王曼青二人名義承租
    ，系爭四筆土地已經台中縣政府通知准予承領，惟因未繳足全部地價，迄今尚未
    辦理所有權移轉登記等情，有系爭土地登記簿謄本、地籍圖謄本、公有林地讓渡
    契約書、及台中縣示範林場公有林地租賃契約書等件在卷可証，並為被上訴人所
    不爭執，堪信上訴人此部分主張為真實。惟被上訴人對上訴人主張對系爭土地有
    合夥、及信託法律關係存在，則予爭執否認，並以上詞置辯，經查：
  (一)上訴人主張系爭土地原合夥人為謝庸，謝庸於受讓系爭土地五百坪之承租管理權
    後，於支付該價金三萬元予原承租人林珍英、李名珍後，旋將該承租權轉讓與上
    訴人，上訴人並已交付該價金予謝庸，其確為系爭土地之合夥人一節，業據同為
    受讓人之本件共同被告王曼青於本院審理中陳稱：最初是七個老師，其中包括謝
    庸，後來退到只有伊與謝庸名下，而乙○○○是屬於在伊名下的一員等語（見本
    院上字第六七三號卷第九十一頁），王曼青並庭提証人白鐵兵於四月二十二日致
    其信函一件（同上卷第九十二頁），信函內載：「弟（即白鐵兵）因與謝（庸）
    老師商議結果，他願要地不要錢．．．所以將弟股讓與彼．．．並請在弟讓渡書
    上簽章為感．．．」等語，並有上訴人提出其持有之系爭之公有林地讓渡契約書
    一紙可証，而依該契約書上受讓人謝庸名字上方載明：「付清３００００元」等
    字樣，並有出讓人李名珍、林珍英之印文蓋於金額上，以資証明付清款項之事實
    ，又據証人即辦理系爭土地讓渡事宜之白鐵兵（出讓人李名珍之配偶）結証稱：
    該公有林地讓渡契約書當時同一份契約影印十份等語（見本院卷第四十七頁筆錄
    ），証人謝庸於本院準備程序中結證稱：．．．伊於承租國有林地不久，即讓給
    甲○○○，正確日期記不清楚，當時是把我自己的部份讓給他，六十五年的國有
    林地讓渡書，就是把我的部份讓給他，由他簽名；及當時甲○○○錢給伊，伊才
    轉讓給他，錢多少我記不得，上面寫多少錢，就多少錢，上面寫三萬元，應該就
    是三萬元等語（見本院上字第六七三號卷第八十一、八十二頁），又原審共同被
    告王曼青自原審至本院審理中，均不爭執上訴人確有與其及被上訴人合夥系爭土
    地，係合夥人謝庸將權利讓渡予上訴人，謝庸已繳錢，錢款均由白鐵兵經手等情
    （見原審卷第二十九頁、六十一頁背面、六十二頁背面、本院同上卷第一三六頁
    、本卷第三十八頁筆錄），堪認上訴人主張其已自前手謝庸處受讓系爭土地承租
    權利，並已支付合夥金三萬元等情，應可採信。至証人白鐵兵雖於本院審理中結
    証稱：系爭土地轉讓李名珍、林珍英均委託伊辦理，契約書上原有謝庸等五人，
    因在約定付款日未付款，亦未簽約蓋章，王曼青傳話說那五人不買，所以真正只
    賣給王曼青、及乙○○○二人，他們只付三十六萬六千元，還差三萬四千元沒有
    付清，於是伊保留十二分之一，王曼青、及乙○○○各為十二分之五、五，後來
    王曼青說乾脆三萬元由他去找人來買，由伊寫了一張空白讓渡書（即上開李名珍
    名義之讓渡書）給他，但王曼青說無人應買，所以伊那部分就無償讓給他們二人
    ，伊未聽說有甲○○○此人云云（見同上卷第一二三、一二四頁、及本卷第四十
    六、四十七頁），惟白鐵兵上開之証言，自始即為上訴人及王曼青所否認，且由
    証人白鐵兵所提出其於六十五年四月二十二日以讓渡人李名珍名義所寫讓渡書上
    載：「本人太平鄉○○村○○段二八四－六九、－七０、000－0000筆中
    ，面積二五００公頃中佔一二％（上註明錯寫，應為十二分之一），約計六五０
    坪，原為與王曼青、魏大嫂合作購入為共同產業，現因林少堅先生銳意要該股份
    ，故本人願意以原價三萬元，將三筆中百分之十二股份讓予林少堅先生．．．立
    讓渡書人李名珍、合股代表人王曼青、受讓人甲○○○、見證人宋向華、白鐵兵
    」等語（附於同上卷第一０五頁），其上並有上開人之簽名及印文，証人白鐵兵
    及王曼青均未爭執此讓渡書簽名之真正，由該讓渡書之內容，益証上訴人確有受
    讓系爭土地十二分之一合夥權利之事實，雖該讓渡書左上角附註記載：「性屬約
    定，無買受人付款不成立，本件已於六十五年九月二十六日作廢」等語，惟此附
    註記載，係証人白鐵兵嗣後於八十七年四月間出庭前由其所附載等情，已據証人
    白鐵兵於本院準備程序中証述在卷（見本卷第四十七頁背面），按上訴人確已付
    款而受讓系爭土地合夥權利之事實，已如上述，則証人白鐵兵於事隔甚久後，因
    兩造訴訟關係，始為上開片面附註記載，姑不論其真意何在，惟應不影響上訴人
    已付款並受讓合夥權利之事實。
  (二)查系爭公有林地讓渡書於內載之甲、乙雙方間，固為讓渡系爭土地承租權之契約
    ，惟於讓渡契約之第二、三、五條內容，則均約定乙方即受讓人間彼此之權義，
    即土地分割前，由王曼青代表土地權利移轉變更名義過戶、分割土地之方法、抽
    籤之順序、及王曼青為權利所有人之代表，其他人為權利管理人，分割土地前不
    另定新約，分割後由王曼青負責辦理讓渡手續等情觀之，堪認上訴人主張其出資
    係參與系爭土地之合夥投資，就系爭土地有合夥關係存在，應可採信。又系爭土
    地目前已准予放領，惟因全部地價尚未繳清，尚未辦理系爭土地所有權移轉登記
    一節，為兩造所不爭執之事實，並有系爭土地登記謄本附卷可稽，系爭土地既已
    准予承領，則上訴人主張確認其與被上訴人及已判決確定之王曼青間，就該二人
    得承領之上開三汴段第四四四地號、及頭汴坑段第二四一○地號、同段第二四一
    二地號土地之合夥關係存在，其權利範圍為十二分之一；及確認其與被上訴人間
    就被上訴人得承領之上開三汴段第四四三地號土地之合夥關係存在，其權利範圍
    為十二分之一，洵屬有據。
三、上訴人又主張確認兩造間就上開土地有信託關係存在一節，惟按信託者，謂委託
    人將財產權移轉或為其他處分，使受託人依信託本旨，為受益人之利益或為特定
    之目的，管理或處分信託財產之關係。信託法第一條定有明文。系爭土地之承租
    人依台灣省國有森林用地出租造林契約書（四四三地號土地）、及台中縣示範林
    場公有林地租賃契約書（四四四、二四一０、二四一二地號土地）記載，分別為
    上訴人、及王曼青外二人，上訴人亦自認系爭土地自始即以上開二人之名義承租
    、及承領，其雖出資為系爭土地之合夥人，惟並未登記予其名義之下，既此；上
    訴人實際上並無將任何財產權移轉、或為其他處分之行為，及使被上訴人為管理
    、或處分信託財產之委託關係存在，其主張確認兩造間就上開土地有信託關係存
    在部分，則與上揭信託法文定義不符，應屬無據。
四、綜上所述，上訴人確已受讓系爭土地合夥權利，則其基於合夥法律關係，請求確
    認其與被上訴人、及已判決確定之王曼青間，就該二人承領之台中縣太平市○○
    段第四四四地號、及頭汴坑段第二四一○地號、同段第二四一二地號土地之合夥
    關係存在，上訴人之權利範圍為十二分之一；及確認上訴人與被上訴人間，就被
    上訴人承領之台中縣所有坐落台中縣太平市○○段第四四三地號土地之合夥關係
    存在，上訴人之權利範圍為十二分之一，為有理由，應予准許，至其主張確認兩
    造間就上開土地有信託關係存在部分，則與法有異，為無理由，應予駁回。原判
    決駁回上訴人關於上開准許部分，核屬有誤，上訴人請求該部分之廢棄，為有理
    由，自應將該部分原判決廢棄，改判如主文第二項所示，至上訴人其餘之上訴，
    原判決雖理由不同，惟結果並無不同，仍應予維持，上訴人指摘此部分原判決不
    當，求予廢棄，難認為有理由，應予駁回。
五、本件事證已明，兩造其餘攻擊防禦方法均不足以影響本件判決之基礎，爰不予一
    一論述，附予敘明。
據上論結：本件上訴為一部有理由、一部無理由，依民事訴訟法第四百四十九條第一
項、第四百五十條、第七十九條但書判決如主文。
中      華      民      國    八十九    年      五      月      九      日
~B1民事第四庭審判長法  官  黃斐君
~B2                法  官  陳蘇宗
~B3                法  官  張浴美
右為正本係照原本作成。
不得上訴。
~B                 書記官  郭振祥
中      華      民      國    八十九    年      五      月      十      日
                                                                        Ｏ


司法院資訊處製作；財團法人民間司法改革基金會備份。
